【裁判字號】    97,交抗,146
【裁判日期】    970131
【裁判案由】    違反道路交通管理處罰條例
【裁判全文】
臺灣高等法院交通事件裁定             97年度交抗字第146號
抗  告  人
即受處分人  甲○○
上列受處分人因違反道路交通管理處罰條例案件，不服臺灣士林
地方法院，中華民國96年12月17日所為裁定（96年度交聲字第15
09號，原處分案號：台北市交通事件裁決所北市裁二字第裁22-Z
00000000號），提起抗告，本院裁定如下：
    主    文
抗告駁回。
    理    由
一、原處分意旨略以：受處分人即異議人甲○○於民國（下同）
    96年10月3 日19時20分許，駕駛車號BW-6140號車，於國道1
    號五股出口匝道，利用右側路肩超越前車行駛，違規屬實，
    爰依道路交通管理處罰條例第33條第1項第9款規定裁處罰鍰
    新台幣（下同）4千元，並依同條例第63條第1項之規定記違
    規點數1點。
二、異議意旨略以：異議人甲○○於96年10月3 日19時20分許，
    駕駛車號BW-6140 號車行駛在高速公路五股交流道前，發現
    車子溫度極高有火燒車之虞，乃想辦法開下五股交流道，因
    時值下班時段，車潮擁擠，乃將車停在五股出口匝道之路肩
    ，並打電話向富貿汽車有限公司（下稱富貿公司）保養廠求
    援，但因有許多車子利用該處路肩超車，狀況緊急，且此路
    段是下坡路段易發生追撞，因不想妨礙交通，乃打開故障燈
    切至正常車道行駛，因行車速度慢，遭後車按鳴喇叭，其復
    切換車道至路肩，順著路肩滑行下高速公路，嗣看見前方之
    警車執勤，乃告以車輛故障，然員警不聽解釋即開立罰單，
    異議人事後確前往修車廠花費鉅資修車，爰依法聲明異議。
三、原裁定意旨略以：
  (一)異議人坦承於96年10月3 日19時20分許，駕駛車號BW-6140H
    號車，因在高速公路五股交流道前，發現車子溫度極高，乃
    將車停於五股出口匝道路肩，嗣有2 部拖吊車前來欲拖吊，
    因拖吊費用過高，其另行以電話聯絡富貿公司陳有成，但對
    方告以不可發動車子，其因時值下班時段，車流擁擠，乃發
    動車子打開故障燈開往正常車道，因行車速度太慢，後車一
    直按鳴喇叭，乃變換車道至路肩，順著路肩滑下高速公路等
    語（原審卷第17頁、第18頁），由異議人所述，其並不否認
    於上開時、地在路肩行車。
  (二)異議人辯稱行車於五股交流道路肩，係因車溫過高，移至路
    肩停放，但因該路段係下坡路段，許多車利用路肩超車，狀
    況危急，其乃啟動車子行至正常車道，但因車子故障行車速
    度慢，遭鳴喇叭，始切換車道至路肩，順著路肩滑行云云。
    惟查異議人因車溫過高無法行車而暫停路肩，符合高速公路
    及快速公路交通管制規則第15條第1 項前段之規定，故依上
    開交通法規，異議人毋庸讓出路肩予違規使用路肩超車之駕
    駛人，異議人竟因違規駕駛人使用路肩超車而駛離路肩，改
    行一般正常車道，即應依高速公路及快速公路交通管制規則
    第9條第1項第2 款之規定行駛高速公路。惟異議人因車速慢
    ，遭按鳴喇叭，復切換車道至路肩，卻未停車待援，繼續行
    駛路肩下五股交流道，異議人所為即違反高速公路及快速公
    路交通管制規則第9條第1項第2款不得使用路肩之規定。
  (三)異議人一再陳稱係因車輛溫度過高不得不行駛路肩下交流道
    ，其曾以手機聯絡0000000000號富貿公司，嗣並將車送至富
    貿公司，有富貿公司修車發票、支票收訖簽回單可證云云。
    經調閱異議人使用之0000000000號手機之通聯資料，異議人
    確於96年10月3日19時4分、11分、18分，撥打0000000000號
    門號，該電話確係富貿公司店長陳有成之電話，有異議人提
    出之名片可稽（原審卷第21頁），嗣異議人係於19時20分經
    警舉發，有舉發違反道路交通管理事件通知單可稽（原審卷
    第7 頁），惟異議人於同日晚上22時08分仍以其手機聯絡撥
    打0000000000號門號，據異議人供稱下五股交流道被警攔查
    後，仍開車前往台北縣泰山鄉之某家西餐廳進行表演工作，
    該通22時08分之電話係聯絡修車廠修車要停放車子之位置等
    語（原審卷第18頁、第19頁），又異議人19時18分聯絡富貿
    公司，至同日22時08分再度聯絡富貿公司，其間所使用之手
    機基地台位置分別出現在台北縣泰山鄉○○路、台北縣新莊
    市○○路○段、台北縣泰山鄉○○路、明志路，有異議人手
    機通聯紀錄附卷可按（原審卷第14頁、第15頁），可見異議
    人下五股交流道後，並未因經警舉發違規行駛路肩及車子溫
    度過高而停駛，仍繼續駕車，駛至台北縣泰山鄉等處，至同
    日晚上10時8 分始再聯絡富貿公司修車事宜，顯然異議人並
    無因車子溫度過高，而必須行駛五股交流道路肩之急迫情狀
    。故異議人雖提出96年10月4 日修車之發票及支票收訖簽回
    單以附其說，但由異議人下五股交流道後既未立即將車送修
    ，更開車前往台北縣泰山鄉，即難認其有必須行駛路肩之正
    當理由。況依高速公路及快速公路交通管制規則第15條第1
    項前段規定，汽車在行駛途中，因機件故障或其他緊急情況
    無法繼續行駛時，應滑離車道，在路肩上停車待援。異議人
    未停車待援，仍沿路肩行駛出交流道，即非適法。
  (四)綜上所論，異議人違規行駛高速公路路肩堪以認定。異議人
    交通違規行為屬實，業如前述，則原處分機關依道路交通管
    理處罰條例第33條第1項第9 款裁處罰鍰4千元，並依同法第
    63條第1項之規定記違規點數1點，即無違誤，異議人異議為
    無理由，應予駁回。
四、抗告意旨略以：抗告人未停車待援一方面係因拖吊費用昂貴
    ，一方面係車輛忽而熄火忽而正常，行進速度緩慢，後方車
    輛不斷鳴按喇叭，為不影嚮交通迫不得已乃行駛於路肩，並
    非故意違規行駛。又車輛確實產生故障，此可向富貿汽車公
    司求證，且原審認定車輛可以繼續駕駛等情與事實不符，抗
    告人係為不影嚮大眾交通，乃勉強將車輛駕駛上路，下交流
    道後沿路根本無可供停車之停車位，抗告人逼不得已繼續行
    駛至上班地點停放，原裁定因而裁處抗告人罰鍰，顯有不當
    云云。
五、惟查：
  (一)按道路交通管理處罰條例第33條第1項第9款規定，汽車行駛
    於高速公路、快速公路或設站管制之道路，不遵使用限制、
    禁止、行車管制及管理事項之管制規則，而未依規定使用路
    肩，處汽車駕駛人3千元以上6千元以下罰鍰。又高速公路及
    快速公路交通管制規則第9條第1項第2 款規定，汽車行駛高
    速公路及快速公路，不得在路肩上行駛，或利用路肩超越前
    車或倒車。同規則第15條第1 項前段亦規定，汽車在行駛途
    中，因機件故障或其他緊急情況無法繼續行駛時，應滑離車
    道，在路肩上停車待援。本件抗告人甲○○於96年10月3日1
    9 時20分許，駕駛車號BW-6140號車，於國道1號五股出口匝
    道，利用右側路肩超越前車行駛，而行駛高速公路違規使用
    路肩，違反道路交通管理處罰條例第33條第1項第9款之規定
    ，經警逕行舉發，嗣臺北市交通事件裁決所依上揭規定，裁
    處罰鍰4000元，並依同條例第63條第1項第1款之規定記違規
    點數1 點之事實，有舉發違反道路交通管理事件通知單、臺
    北市交通事件裁決所裁決書、送達證書及內政部警政署國道
    公路警察局第一警察隊書函等在卷可按（見原審卷第7 至10
    頁）。
  (二)又依抗告人前揭抗告意旨及其於原審中所為之供述（見原審
    卷第17至19頁），均不否認其有違規行駛高速公路五股交流
    道路肩之事實，僅辯稱係因車輛故障，拖吊費用太貴等因素
    ，乃違規行駛，惟道路交通安全規則第15條第1 項前段已明
    定，汽車在行駛途中，若遇緊急情況無法繼續行駛時，應滑
    離車道，在路肩上停車待援，而非勉強繼續行駛，況在國道
    高速公路及匝道道路，車輛行車有一定速限，抗告人繼續駕
    駛故障車輛，不但危及自身安全，亦不利於其他用路人安全
    ，抗告人為經合法考試取得駕駛執照之駕駛人，對於一般駕
    駛人所應遵守之交通規則，自難推諉其應遵守之義務，是抗
    告人所辯違規行駛路肩係肇因於車輛故障乙節，實難採為有
    利於抗告人之認定。至抗告人所執拖吊費用太貴云云，更無
    由擇為免除抗告人違反道路交通管理處罰條例之違規責任。
六、綜上，原處分機關以抗告人確有行駛高速公路五股交流道路
    肩之違規行為，依道路交通管理處罰條例第33條第1項第9款
    ，裁處抗告人罰鍰4000元，依同條例第63條第1項第1款之規
    定記違規點數1 點，並無不合。原裁定已詳述認定抗告人違
    規之理由與證據，並說明原處分於法有據，而駁回其異議，
    認事用法並無違誤，本件抗告意旨徒為指摘，顯無理由，應
    予駁回。
據上論結，應依道路交通案件處理辦法第26條、刑事訴訟法第41
2條，裁定如主文。
中    華    民    國    97    年    1     月    31    日
                  刑事第十庭    審判長法  官 楊炳禎
                                      法  官 陳博志
                                      法  官 李春地
以上正本證明與原本無異。
不得再抗告。
                                      書記官 蘇秋
中    華    民    國    97    年    2     月    1     日


司法院資訊處製作；財團法人民間司法改革基金會備份。
